臺灣高雄地方法院刑事判決　　　　　　　 96年度易字第297號
公　訴　人　臺灣高雄地方法院檢察署檢察官
被　　　告　丙○○
上列被告因違反區域計劃法案件，經檢察官提起公訴（95年度偵
字第31043 號），本院判決如下：
    主  文
丙○○違反區域計畫法第十五條第一項之管制使用土地，經高雄
縣政府限期令其變更使用恢復土地原狀，而不依限變更土地使用
恢復土地原狀，處有期徒刑肆月，減為有期徒刑貳月，如易科罰
金，以銀元參佰元即新臺幣玖佰元。
    事  實
一、緣坐落高雄縣美濃鎮○○段311 地號之土地，係經高雄縣政
    府編定為一般農業區之農牧用地，故僅能在此土地上從事農
    業或牧業。詎丙○○於民國90年8 月22日以新台幣2 百21萬
    5 千1 百元向劉貴祥購得該筆土地，並於同年9 月10日委託
    土地登記專業代理人林永華代向高雄縣美濃地政事務所辦妥
    所有權移轉登記後，竟自93年6 月間某日起，與甲○○（未
    據起訴）以不詳代價將該土地提供予某年籍姓名不詳之砂石
    業者違法開採砂石，致該土地與相比鄰之310 、312 、313
    等地號土地形成容積達617760平方公尺（長約198 公尺、寬
    約80公尺、深約39公尺）之大坑洞。迄94年8 月16日，美濃
    鎮公所發現後即向高雄縣政府查報此違規使用土地之情形，
    高雄縣政府亦於同年9 月19日以府地用字第0940176730號函
    對丙○○科處新台幣30萬元之罰鍰，並命其應於94年10月20
    日前恢復土地原狀，丙○○於94年9 月22日收受高雄縣政府
    之上述函文後，竟不依該函文所限定期限恢復該土地之原狀
二、案經高雄縣政府函送臺灣高雄地方法院檢察署檢察官偵查起
    訴。
    理  由
一、證據能力之審酌：
(一)按「被告以外之人於審判外之言詞或書面陳述，除法律有規
    定者外，不得作為證據。」刑事訴訟法第159 條第1 項固定
    有明文。惟按「被告以外之人於審判外之陳述，雖不符前4
    條之規定，而經當事人於審判程序同意作為證據，法院審酌
    該言詞陳述或書面陳述作成時之情況，認為適當者，亦得為
    證據。當事人、代理人或辯護人於法院調查證據時，知有第
    159 條第1 項不得為證據之情形，而未於言詞辯論終結前聲
    明異議者，視為有前項之同意。」刑事訴訟法第159 條之5
    亦規定甚明。本件高雄縣政府函送資料中相關政府機關往來
    之函文及現場勘查之紀錄，雖均屬被告以外之人於審判外之
    書面陳述，惟被告於本院調查證據時，知有上情而未於言詞
    辯論終結前聲明異議，本院審酌該等陳述或係相關單位間依
    例行行政程序往來之文件，又或係依據現場情形做成之紀錄
    ，並無何違法不當之處，亦無不足採信之情況，認以之做為
    證據，應屬適當，該等陳述應有證據能力。
(二)證人林永華於偵訊中之證詞，亦屬被告以外之人於審判外之
    陳述，依刑事訴訟法第159 條第1 項之規定，本不得做為證
    據。惟按被告以外之人於偵查中向檢察官所為之陳述，除顯
    有不可信之情況者外，得為證據，刑事訴訟法第159 條之1
    第2項 定有明文。上開陳述均係在檢察官前所做成，並均有
    具結擔保其陳述之正確性，並無何顯不可信之情況，依前開
    法條意旨，自得做為證據。
二、訊據被告固坦認其為前開土地之所有權人，其曾收受高雄縣
    政府要求其恢復土地原狀之處分書，但並未將土地回復原狀
    等情，然矢口否認有何違反區域計畫法之犯行，並辯稱：雖
    登記為所有權人，但並未實際使用該地云云。惟查：高雄縣
    美濃鎮○○段311 地號之土地，係經高雄縣政府編定為一般
    農業區之農牧用地，所有權人為被告，遭不詳人士採掘砂石
    形成巨大坑洞，經高雄縣政府以94年9 月19日府地用字第
    0940176730A 號高雄縣政府違反區域計畫法案件處分書限令
    被告於94年40月20日前回復原狀，被告於94年9 月22日下午
    1 時許收受，但未依令將該土地回復原狀等情，為被告所是
    認，並有高雄縣美濃鎮非都市土地違規使用案處理查報表、
    高雄縣政府違反區域計畫法案件處分書、高雄縣政府送達書
    、高雄縣美濃鎮非都市土地違規使用期限改善案件追蹤、土
    地登記申請書、土地買賣所有權移轉契約書及現場照片多張
    在卷可稽。被告雖辯稱其係因借錢與友人，友人無法償還，
    故暫將該土地登記於其名下，待還款時再行返還，並未實際
    使用土地，亦未將土地借予他人開採砂石云云。然詢以借款
    之詳情，其先於偵訊中陳稱係1 名黃姓男子向其借款70餘萬
    ，於本院準備程序中改稱有2 人借款，分別為黃X 賢、陳X
    得，待審判中又改稱僅係一名為乙○○之男子向其借款。而
    70萬元並非小數目，被告對借款人之姓名年籍都不清楚，也
    無法提供任何借貸資料，甚至連本件之借款人，究竟是2 人
    還是1 個人，前後供述亦不一致，被告所辯顯與常情有悖，
    況被告復自承其居住花蓮，從未前往上該土地，與一般借款
    抵押之情形，亦有不合，其所辯應係卸責之詞不足採信。本
    件事證明確，被告犯行已堪認定。
三、核被告所為，係違反區域計劃法第15條第1 項及第21條之規
    定，應依同法第22條規定處罰。爰審酌被告未經主管機關許
    可，擅自變更土地使用，有損主管機關對於土地之管理，及
    有害土地之整體發展與規劃，且其在主管機關限期令其恢復
    原狀後，猶置之不理，漠視國家公權力，犯後復否認犯行，
    態度不佳，及其犯罪之動機、目的、手段等一切情狀，量處
    如主文所示之刑。被告犯罪時間在96年4 月24日前，亦無中
    華民96年罪犯減刑條例第3 條、第5 條所定不得減刑之情形
    ，應依該條例第2 條第1 項之規定予以減刑。查被告行為後
    ，刑法於94年2 月2 日修正公布，於95年7 月1 日施行，罰
    金罰鍰提高標準條例第2 條則刪除，亦於95年7 月1 日生效
    ，而被告行為時易科罰金之折算標準，修正前刑法第41 條
    之規定為銀元1 元以上3 元以下，又修正前罰金罰鍰提高標
    準條例第2 條規定易科罰金就其原定數額提高為100 倍折算
    1 日，即銀元100 元以下300 元以下，折算為新臺幣後，最
    高得以銀元300 元即新臺幣900 元折算1 日。而依修正後之
    刑法第41條，則係以新臺幣1000元、2000元或3000元折算一
    日，罰金罰鍰提高標準條例第2 條刪除，無須提高倍數，是
    新法最低之折算金額仍較舊法為高，兩相比較，自以舊法有
    利於被告，應適用修正前之舊法諭知易科罰金之折算標準。
據上論斷，應依刑事訴訟法第299 條第1 項前，區域計畫法第15
條第21條第1 項、第22條，刑法第11條前段、第2 條第1 項前段
，修正前刑法第41條第1 項前段，罰金罰鍰提高標準條例第2 條
，中華民國96年罪犯減刑條例第2 條第1 項第3 款、第7 條，判
決如主文。
本案經檢察官丁○○到庭執行職務。
中　　華　　民　　國　　96　　年　　8 　　月　　14　　日
                  刑事第九庭  審判長法　官  王啟明
                                    法  官  陳建和
                                    法  官  王奕勛
以上正本證明與原本無異。
如不服本判決應於收受本判決後10日內向本院提出上訴書狀，並
應敘述具體理由，如未敘述上訴理由者，應於上訴期間屆滿後20
日內補提理由書狀於本院（均須按他造當事人之人數附繕本）「
切勿逕送上級法院」。
中　　華　　民　　國　　96　　年　　8 　　月　　14　　日
　　　　　　　　　　　　　　　　　 書記官   陳心儀
區域計畫法第21條
違反第 15 條第 1 項之管制使用土地者，由該管直轄市、縣 (市
)政 府處新台幣6 萬元以上30萬元以下罰鍰，並得限期令其變更
使用、停止使用或拆除其地上物恢復原狀。
前項情形經限期變更使用、停止使用或拆除地上物恢復原狀而不
遵從者，得按次處罰，並停止供水、供電、封閉、強制拆除或採
取其他恢復原狀之措施，其費用由土地或地上物所有人、使用人
或管理人負擔。
前二項罰鍰，經限期繳納逾期不繳納者，移送法院強制執行。
區域計畫法第22條
違反前條規定不依限變更土地使用或拆除建築物恢復土地原狀者
，除依行政執行法辦理外，並得處六個月以下有期徒刑或拘役。
